【裁判字號】    94,訴,3630
【裁判日期】    950403
【裁判案由】    強盜
【裁判全文】
臺灣高雄地方法院刑事判決              94年度訴字第3630號
公  訴  人  臺灣高雄地方法院檢察署檢察官
被      告  己○○
                    現另案於高雄第二監獄執行中
指定辯護人  本院公設辯護人黃文德
上列被告因強盜案件，經檢察官提起公訴（94年度偵字第18263
號），及移送併辦（台灣台南地方法院檢察署94年度偵字第9856
號），本院判決如下：
    主  文
己○○連續意圖為自己不法之所有，結夥三人以上攜帶兇器，以
脅迫至使不能抗拒，而取他人之物，累犯，處有期徒刑捌年。
扣案之長刀壹把，沒收。
    事  實
一、己○○曾於民國（下同）85年間因肅清煙毒條例、麻醉藥品
    管理條例案件及槍砲彈藥刀械管制條例等案件，分別經法院
    判處有期徒刑3 年6 月、4 月、2 年6 月，並定應執行刑6
    年2 月確定，於93年8 月6 日縮短刑期執行完畢；復獨自或
    共同意圖為自己不法之所有，並基於概括之犯意，（1） 夥
    同王登高、陳國和及洪明成（3 人另由檢察官向台灣台南地
    方法院提起公訴），4 人於94年5 月1 日20時許，在台南縣
    歸仁鄉六甲村某處，謀議共同尋找檳榔攤強盜財物後，即先
    至台南縣關廟鄉○○路、南雄路口「統一超商」購買口罩4
    個，並至中央路「823 超商」購得白手套4 個，隨於翌日即
    2 日0 時40分許，由王登高駕車，搭載己○○、洪明成及陳
    國和，至位於台南縣關廟鄉下湖村1 之43號「靚美妹檳榔攤
    」前，由己○○持玩具手槍1 支、陳國和持黑色假手槍1 支
    、洪明成持西瓜刀1 把、王登高持柴刀1 把，利用該檳榔攤
    後方房間未上鎖，由後門進入，由洪明成喝令該處內之李釧
    燕、王全成、林跟漙、蔡孝修、甲○○、丙○○等人不要動
    並蹲下，而以此脅迫方式至使李釧燕、王全成、林跟漙、蔡
    孝修、甲○○、丙○○等人均無法抗拒，而取得現金新台幣
    （下同）15萬4000元、手機9 支、香菸1 箱（50條）、金飾
    1 批等物，並將強盜所得贓物均分花用，另將其中自林跟漙
    取得之行動電話（序號000000000000 000，廠牌MOTORROLA
    ，型式V3）交予歐宗信使用，嗣經警循線而查獲；（2） 復
    承上開強盜之概括犯意，於94年8 月27日16時許，在高雄縣
   阿蓮鄉○○路與民生路交岔路口之菜市場旁搭乘不知情之乙○○所駕駛之營業小客車先前往高雄縣阿蓮鄉青旗村青旗170
   號之小吃店，趁機竊取老闆娘丁○○所有之MOTOROLA牌、V18
   0 型、序號0000000000000 0 號行動電話1 支，得手後持往
   高雄縣阿蓮鄉○○路658 號「長虹國際通訊行」變賣，並基
   於行使偽造私文書之犯意，於二手手機買賣切結書之賣方簽
   名欄上偽造「卓錦章」之署押1 枚，以偽造係「卓錦章」出
   售該支行動電話之私文書1 份，向不知情之店員朱佩君提出
   而行使之，使朱佩君交付對價500 元（上開竊盜及行使偽造
   私文書部分另移送臺灣台南地方法院併案審理）；繼而仍搭
   乘前開營業小客車至台南縣關廟鄉田中村其友人雙文忠家中
   取其藏放於該處之長刀1 把（非屬槍砲彈藥刀械管制條例公
   告查禁之刀械，起訴書載為武士刀）及黑色半罩式安全帽1
   頂（未扣案），再指示乙○○驅車前往高雄縣田寮鄉，於同
   日17時10分許途經高雄縣田寮鄉○○村○○路43號之雜貨店
   時，見該店只有老闆戊○○1 人在內，有機可趁，遂指示乙○○停車，將上開長刀插於腰際並戴上上開安全帽後，下車
   進入該雜貨店內，右手持長刀，刀尾朝下，喝令戊○○交出
   現金2000元，以此脅迫方式至使戊○○不能抗拒後，逕自打
   開櫃檯抽屜強行取走現金19 00 元，得手後其回到上開營業
   小客車上，催促乙○○加速駛離現場，乙○○遂依己○○之
   指示往高雄縣田寮鄉三合村方向行駛，行經高雄縣田寮鄉○○村○○路與三合路交岔路口時發生車禍，己○○乃趁機下
   車，步行至高雄縣田寮鄉三合村14鄰中坑11號住宅，請求不
   知情之住戶許存利開車載其前往高雄縣阿蓮鄉之菜市場，許
   存利應允並駕車搭載己○○至阿蓮鄉○○路與民生路交岔路
   口後，己○○即下車逃逸無蹤，嗣於同年月30日上午11時許
   ，為警循線在高雄縣田寮鄉大崗山高爾夫球場後方產業道路
   查獲己○○，並在台南縣關廟鄉田中村草埔坪竹林內查獲上
   開長刀1 把及T 恤上衣1 件。
二、案經高雄縣政府警察局湖內分局移送台灣高雄地方法院檢察
    署檢察官偵查起訴及台灣台南地方法院檢察署檢察官移送併
    辦。
    理  由
一、證據能力部分：（1） 按被告以外之人於審判外之陳述雖不
    符刑事訴訟法第159 條之1 至之4 等4 條之規定，而經當事
    人於審判程序同意作為證據，法院審酌該言詞陳述或書面陳
    述作成時之情況，認為適當者，亦得為證據，刑事訴訟法第
    159 條之5 第1 項定有明文。其立法意旨在於傳聞證據未經
    當事人之反對詰問予以核實，原則上先予排除，惟若當事人
    已放棄反對詰問權，於審判程序中表明同意該等傳聞證據可
    作為證據，基於尊重當事人對傳聞證據之處分權，及證據資
    料愈豐富，愈有助於真實發見之理念，且強化言詞辯論主義
    ，使訴訟程序得以順暢進行，上開傳聞證據亦具有證據能力
    。經查本件證人戊○○、乙○○、許存利、李釧燕、王全成
    、林跟漙、蔡孝修、甲○○、丙○○於警訊中所為之陳述，
    及本件警卷所附之贓物認領保管單、扣押筆錄、扣押物品目
    錄表，其性質上雖均屬傳聞證據，又查無符合同法第159 條
    之1 至之4 等前4 條之情形，但上開證人警訊筆錄之內容，
    及上開書面陳述之內容，均經檢察官、被告及辯護人於審判
    期日同意將其等之陳述作為證據，本院審酌其等於警訊之陳
    述與待證事實具有關聯性，作為本案之證據亦屬適當，爰認
    其等於警訊中之證言，均具有證據能力，而得作為本件認定
    犯罪事實之證據。（2） 又被告以外之人於偵查中向檢察官
    所為之陳述，除顯有不可信之情況者外，得為證據，刑事訴
    訟法第159 條之1 第2 項定有明文。經查本件證人乙○○、
    歐宗信於偵查中所為之證述，及共犯即另案被告王登高、洪
    明成於偵查中所為之證述，均無何顯不可信之情形，自具有
    證據能力，而得作為本件認定犯罪事實之證據。
二、上開犯罪事實業據被告己○○於本院審理中坦承不諱，核與
    證人即被害人戊○○、李釧燕、王全成、林跟漙、蔡孝修、
    甲○○、丙○○及證人許存利於警訊中所證述之內容，證人
    乙○○、歐宗信於警訊及偵查中所證述之內容，及共犯即另
    案被告王登高、洪明成於警訊及偵查中所證述之內容均屬相
    符，復有長刀1 把扣案可憑，並有贓物領據1 紙在卷可參；
    罪證明確，被告犯行堪以認定。
三、按刑法強盜罪所稱之所稱之「脅迫」指對人施以足以抑制其
    抵抗程度之惡害通知行為，亦即以威嚇加之於被害人，使其
    精神上產生恐怖之心裡，且強盜罪之強暴、脅迫，祇須抑壓
    被害人之抗拒或使被害人身體上、精神上，處於不能抗拒之
    狀態為已足，其暴力縱未與被害人身體接觸，仍不能不謂有
    強暴、脅迫行為；縱令被害人實際無抗拒行為，仍於強盜罪
    之成立，不生影響（最高法院22年度上字第317 號、30年度
    上字第3023號判例要旨參照）。次按，是否「不能抗拒」，
    除應考量行為人所實施之不法手段是否足以抑制通常人之抗
    拒，使之喪失自由意思外，並應就被害人之年齡、性別、性
    格、體能及當時所處環境等因素，加以客觀之考察，以為判
    別標準（最高法院88年度臺上字第2132號判決要旨參照）。
    苟行為人所為之強暴、脅迫等不法行為，就當時之具體事實
    ，予以客觀之判斷，足使被害人身體上或精神上達於不能或
    顯難抗拒之程度，即已達「不能抗拒」之程度 (最高法院91
    年度台上字第290 號判決要旨參照)。 查上開所查獲之長刀
    1 把，其刀刃長28.5公分，刀柄長12.5公分，刀刃開鋒銳利
    ，此經高雄縣警察局鑑驗無誤，且有相片1 紙在卷可稽，被
    告持此長刀之行為，及被告及另案被告王登高、洪明成、陳
    國和4 人分別持刀及假槍之行為，均為客觀上足以抑制被害
    人抵抗程度之惡害通知行為，核屬上開所稱之「脅迫」行為
    ；又所謂兇器，其種類並無限制，凡客觀上足對人之生命、
    身體、安全構成威脅，具有危險性之兇器均屬之（最高法院
    79 年 台上字第5253號判例參照），而被告所持長刀及另案
    被告洪明成所持西瓜刀、王登高所持柴刀，其刀刃為金屬製
    ，係屬質地堅硬、鋒利之物，依社會一般觀念均足以對人之
    生命、身體安全構成威脅，在客觀上顯然具有危險性，自屬
    刑法第321 條第1 項第3 款之兇器。是核被告上開所為，係
    分別犯刑法第330 條第1 項攜帶兇器加重強盜罪及結夥3 人
    以上攜帶兇器加重強盜罪。被告就上開犯罪事實（2） 部分
    之犯行與另案被告王登高、洪明成、陳國和間，彼此有犯意
    之聯絡及行為之分擔，應論以共同正犯。又被告上開2 次犯
    行，時間緊接，犯罪構成要件相同，顯係基於概括犯意反覆
    為之，為連續犯，爰依刑法第56條規定，從一重之刑法第33
    0 條第1 項結夥3 人攜帶兇器加重強盜罪，並加重其刑。被
    告上開以一強盜行為同時強盜多人財物之行為，係一行為觸
    犯數罪名，為想像競合犯，應從一重論處。又被告曾受上開
    有期徒刑之執行，有其台灣高等法院被告前案紀錄表1 份在
    卷可查，其於執行完畢後5 年內再犯本件有期徒刑以上之罪
    ，為累犯，應依刑法第47條規定加重其刑，上開加重併遞加
    之。審酌被告正值青年，不思依循正軌賺取財物，反夥同他
    人持刀械等物強盜他人財物，對社會治安造成嚴重之影響，
    惟事後坦承全部犯行態度尚可，且於犯案過程中尚未造成被
    害人身體上之傷害，又所得不法利益非多等一切情狀，量處
    如主文所示之刑。至扣案之長刀1 把，係被告所有供本件犯
    罪所用之物，應依刑法第38條第1 項第2 款規定宣告沒收之
    。另案扣案之T 恤上衣1 件雖係被告犯罪時所穿，其與犯罪
    行為並無關聯，又上開被告等人犯罪時所用西瓜刀、柴刀、
    假槍、黑色半罩式安全帽、口罩及白手套等物，均非屬違禁
    物，並非必予沒收之物，且既未扣案，未免執行之困難，爰
    均不予宣告沒收。
四、又被告上開所為犯罪事實（2） 部分之犯行雖未據起訴，惟
    與起訴之犯罪事實（1） 部分之犯行，有連續犯之裁判上一
    罪之關係，自為本件起訴效力所及，本院自得一併審理，併
    此敘明。
據上論斷，應依刑事訴訟法第299 條第1 項前段，刑法第28條、
第56條、第55條、第330 條第1 項、第321 條第1 項第3 款、第
4款 、第47條、第38條第1 項第2 款，判決如主文。
中    華    民    國    95    年    4    月    3      日
                  刑事第五庭    審判長法  官  李嘉興
                                      法  官  楊筑婷
                                      法  官  林俊寬
以上證明與原本無異。
如不服本判決，應於判決送達後10日內，向本院提出上訴狀。
中    華    民    國    95    年    4    月     3     日
                                      書記官  蔡淑貞
附錄法條：
刑法第330條第1項：
犯強盜罪而有第321 條第1 項各款情形之一者，處7 年以上有期
徒刑。


司法院資訊處製作；財團法人民間司法改革基金會備份。
